【裁判字號】    95,易,1224
【裁判日期】    951130
【裁判案由】    恐嚇取財等
【裁判全文】
臺灣彰化地方法院刑事判決              95年度易字第1224號
公  訴  人  臺灣彰化地方法院檢察署檢察官
被      告  己○○
                    （現在臺灣彰化看守所羈押中）
上列被告因恐嚇取財等案件，經檢察官聲請簡易判決處刑（95年
度偵字第4648號），本院彰化簡易庭認不宜逕以簡易判決處刑（
95年度彰簡字第858 號），移由本院改依通常程序審理，並經本
院合議庭裁定由受命法官獨任進行簡式審判程序，茲判決如下：
    主  文
己○○意圖為自己不法之所有，以恐嚇使人將本人之物交付，未
遂，累犯，處有期徒刑肆月，如易科罰金，以銀元佰元折算壹
日；又以加害生命之事，恐嚇他人，致生危害於安全，累犯，處
有期徒刑肆月，如易科罰金，以銀元佰元折算壹日，扣案如附
表壹所示之物均沒收。應執行有期徒刑柒月，如易科罰金，以銀
元佰元折算壹日，扣案如附表壹所示之物均沒收。
    犯罪事實
一、己○○曾於民國82年間，因違反肅清煙毒條例等案件，經本
    院以82年度訴字第15號刑事判決判處有期徒刑3 年5 月確定
    ；另以82年度訴緝字第85號刑事判決無罪，經上訴由臺灣高
    等法院臺中分院以82年度上訴字第3999號刑事判決撤銷原審
    判決，改判處有期徒刑8 年確定，上揭2 罪經聲請法院裁定
    應執行有期徒刑10年5 月確定後，經移送執行，於87年1 月
    8 日因縮短刑期假釋出監並付保護管束，復於假釋保護管束
    期間，於88年間因施用毒品案件，經撤銷假釋，應執行殘刑
    有期徒刑5 年7 月16日，並於93年11月26日因縮刑期滿執行
    完畢。詎其竟不知悔改，(一)基於意圖為自己不法所有之恐嚇
    取財犯意，於95年4 月12日晚上約10、11時許，徒步至設於
    彰化縣鹿港鎮○○路○段15之1 號之「168 釣蝦場」內，向
    該店員工乙○○恐嚇稱：「我剛與和美鎮的流氓起衝突，要
    去臺北拿槍下來與人火拼，要向你老闆拿車錢，要拿新臺幣
    （下同）5,000 元或10,000元，如果不給的話，就要砸店或
    讓店開不下去」等語，致使乙○○心生畏懼，嗣因乙○○並
    未付款而未遂，己○○則徒步離去；(二)復另基於加害生命之
    恐嚇他人犯意，於95年4 月13日凌晨1 時57分，攜帶其所有
    無殺傷力之德國製NICO廠信號彈發射器1 支（含非子彈或爆
    裂物之專用小型信號彈6 顆），折返至前揭釣蝦場店門口外
    ，持前揭信號槍指向戊○○、丁○○、丙○○（起訴書誤載
    為吳啟賓）並恐嚇稱：「要開槍，不要動，否則要開槍讓你
    們死」等語，致使戊○○、丁○○、丙○○心生畏懼，致生
    危害於安全。嗣經丙○○、戊○○乘己○○未及注意之際，
    合力奪下己○○所持有前揭信號槍且將己○○制伏後，經丙○○報警到場處理，並扣得己○○上揭所有之信號槍、彈，
    始知上情。
二、案經丙○○、乙○○訴由彰化縣警察局鹿港分局報請臺灣彰
    化地方法院檢察署檢察官偵查後，聲請以簡易判決處刑，本
    院認不宜以簡易判決處刑，改依通常程序審理。
    理  由
一、本案被告己○○所犯係死刑、無期徒刑、最輕本刑為3 年以
    上有期徒刑以外之罪，其於準備程序就前揭被訴事實為有罪
    之陳述，經受命法官告知簡式審判程序之旨，並聽取其與公
    訴人之意見後，本院認無不得或不宜改依簡式審判程序進行
    之處，爰依刑事訴訟法第273 條之1 第1 項、第284 條之1
    ，裁定本案由受命法官獨任進行簡式審判程序，合先敘明。
二、上揭犯罪事實，訊據被告於本院審理時均坦承不諱（參見本
    院95年11月20日審判筆錄），核與證人即被害人丙○○、乙○○、丁○○、戊○○分別於警詢及偵訊中具結證述之情節
    大致相符（參見臺灣彰化地方法院檢察署95年度偵字第4648
    號偵查卷宗第13頁至第24頁、第67頁至第71頁），並有現場
    照片10張、現場圖1 紙（參見同上偵查卷宗第37頁至第42頁
    ）附卷可佐，核屬相符，且扣案之被告所有供犯罪所用之德
    國製NICO廠信號彈發射器1 支（含非子彈或爆裂物之專用小
    型信號彈6 顆），業據被告於偵訊、本院審理中陳明屬實，
    並有內政部警政署刑事警察局95年6 月1 日刑偵五字第0950
    079089號鑑驗通知書1 紙（參見同上偵查卷宗第76頁）在卷
    可參，足認被告上開自白，確與事實相符，本案事證明確，
    被告上揭犯行，均堪認定。至證人丙○○於偵訊中具結證述
    ，被告向證人乙○○恐嚇取財時，其僅在打卡並未聽見被告
    言語內容（參見同上偵查卷宗第68頁）等語，是證人乙○○
    、戊○○於偵訊中證述，被告有向證人丙○○恐嚇取財等語
    ，僅屬證人個人判斷之詞或記憶錯誤所致，不足採信。
三、查刑法業於94年2 月2 日修正公布，被告行為後，修正刑法
    95年7 月1 日起施行，如附表二所示之條文業經修正。按行
    為後法律有變更者，適用行為時之法律，但行為後之法律有
    利於行為人者，適用最有利於行為人之法律，修正後刑法第
    2 條第1 項定有明文。此條規定係規範行為後法律變更所生
    新舊法律比較適用之準據法，本身尚無新舊法比較之問題，
    於新法施行後，應一律適用新法第2 條第1 項之規定，為「
    從舊從輕」之比較。再按本次法律變更，比較時應就罪刑有
    關之共犯、未遂犯、想像競合犯、牽連犯、連續犯、結合犯
    ，以及累犯加重、自首減輕暨其他法定加減原因（如身分加
    減）與加減例等一切情形，綜其全部罪刑之結果而為比較；
    另從刑附屬於主刑，除法律有特別規定者外，依主刑所適用
    之法律（最高法院95年5 月23日95年度第8 次刑庭會議決議
    參照），其比較理由及結果均詳如附表二，先予敘明。
四、核被告於前揭犯罪事實欄一(一)部分所為，係犯刑法第346 條
    第3 項、第1 項之恐嚇取財未遂罪；犯罪事實欄一(二)部分所
    為，係犯刑法第305條之恐嚇危害安全罪。被告所犯上開2罪
    ，罪名各別，行為互異，應分論併罰。又犯罪事實欄一(二)部
    分所示之恐嚇危害安全事實，起訴書之起訴法條雖誤載為刑
    法第346 條第3 項、第1 項之恐嚇取財未遂罪，然此部分之
    事實，業據起訴書載明，並經公訴人於本院審理中更正起訴
    法條為刑法第305條本院自無須變更起訴法條，附此敘明。
    另查，被告曾於82年間，因違反肅清煙毒條例等案件，經本
    院以82年度訴字第15號刑事判決判處有期徒刑3 年5 月確定
    ；另以82年度訴緝字第85號刑事判決無罪，經上訴由臺灣高
    等法院臺中分院以82年度上訴字第3999號刑事判決撤銷原審
    判決，改判處有期徒刑8 年確定，上揭2 罪經聲請法院裁定
    應執行有期徒刑10年5 月確定後，經移送執行，於87年1 月
    8 日因縮短刑期假釋出監並付保護管束，復於假釋保護管束
    期間，於88年間因施用毒品案件，經撤銷假釋，應執行殘刑
    有期徒刑5 年7 月16日，並於93年11月26日因縮刑期滿執行
    完畢等情，此有臺灣高等法院被告前案紀錄表、臺灣彰化地
    方法院檢察署刑案資料查註紀錄表各1 份存卷可考，其於5
    年內再犯本案有期徒刑以上之罪，為累犯，應依修正前刑法
    第47條之規定各加重其刑，另被告已著手於恐嚇取財行為之
    實施，然未生取得他人財物之結果，為未遂犯，爰依修正前
    刑法第26條前段之規定，就其恐嚇取財未遂犯行部分，按既
    遂犯之刑減輕其刑，並先加後減。爰審酌被告正值青壯年，
    貪慾圖利，不思以合法正當途徑賺取所得，竟以恐嚇取財之
    手段，欲取得他人財物，復另行基於加害他人生命之事，恐
    嚇他人影響社會治安甚巨，且惡性重大，雖其後坦承犯行、
    態度尚稱良好，惟迄今均未賠償前揭被害人所受損害等一切
    情狀，各量處如主文所示之刑，並定其應執行之刑。至扣案
    之德國製NICO廠信號彈發射器1 支（含非子彈或爆裂物之專
    用小型信號彈6 顆）均係被告所有供恐嚇危害他人安全時所
    用之物，已如前述，爰均依修正前刑法第38條第1 項第2 款
    規定併予宣告沒收。
五、公訴意旨另以：被告於95年4 月12日晚上約9 時至11時間之
    某時，基於恐嚇取財之犯意，至前揭釣蝦場，向釣蝦場員工
    丙○○恐嚇稱：「我剛與和美鎮的流氓起衝突，要去臺北拿
    槍下來與人火拼，要向你老闆拿車錢，要拿5,000 元或10,0
    00元，如果不給的話，就要砸店或讓店開不下去」等語，致
    使丙○○心生畏懼；嗣基於毀損之犯意，於95年4 月13日凌
    晨1 時許，攜帶其所有高爾夫球桿1 支返回該釣蝦場，擊破
    該釣蝦場實際負責人甲○○所有之玻璃9 塊致該玻璃損壞，
    而不堪使用，而認被告此部分涉有刑法第346 條第3 項、第
    1 項之恐嚇取財未遂罪、刑法第354 條毀損器物罪等語，惟
    查：
  (一)證人乙○○、戊○○雖於偵訊中證述，被告有向證人丙○○
    恐嚇取財等語，然證人丙○○於偵訊中具結證述，被告向證
    人乙○○恐嚇取財時，其僅在打卡並未聽見被告言語內容（
    參見同上偵查卷宗第68頁）等語，且證人乙○○亦於偵訊中
    自承其認為丙○○也有聽見被告恐嚇取財之言語，是上揭證
    人乙○○、戊○○所述，應僅屬證人個人判斷之詞或記憶錯
    誤所致，均不足採信。此外，本院亦查無其他積極證據足資
    證明被告此部分之犯行，是被告應無向證人丙○○恐嚇取財
    之犯行，應可認定，原應為無罪之諭知，然公訴意旨認此部
    分與前揭論罪科刑之部分有連續犯之關係，屬裁判上之一罪
    ，爰不另為無罪之諭知。
  (二)刑法第354 條毀損器物罪，需告訴乃論，此為刑法第357 條
    所明定，而告訴人甲○○業於95年9 月27日具狀向本院撤回
    告訴，業據告訴人甲○○於本院訊問時陳述明確，並有刑事
    撤回告訴狀1 份（參見本院95年度彰簡字第858 號卷宗第11
    頁）附卷可稽，原應為公訴不受理之諭知，然公訴意旨認此
    部分與前揭論罪科刑之部分有方法、目的之牽連關係，屬裁
    判上之一罪，爰不另為公訴不受理之諭知，附此敘明。
據上論斷，應依刑事訴訟法第452 條、第273 條之1 第1 項、第
299 條第1 項前段，刑法第2 條第1 項前段、第346 條第3 項、
第1項 、第305 條、第26條前段（修正前）、第47條（修正前）
、第41條第1 項前段（修正前）、第55條第5 款（修正前）、第
38 條 第1 項第2 款（修正前），罰金罰鍰提高標準條例第1 條
前段、第2 條（修正前），判決如主文。
本案經檢察官吳芙如到庭執行職務。
中    華    民    國    95    年    11    月    30    日
                  刑事第一庭    法  官  唐中興
以上正本證明與原本無異。
如不服本判決，應於判決送達10日內，向本院提出上訴狀 (須附
繕本 )。
告訴人或被害人對於判決如有不服具備理由請求檢察官上訴者，
其上訴期間之計算係以檢察官收受判決正本之日期為準。
中    華    民    國    95    年    11    月    30    日
                                書記官  施惠卿
【附錄本案論罪科刑法條全文】：
中華民國刑法第305條
以加害生命、身體、自由、名譽、財產之事，恐嚇他人致生危害
於安全者，處 2 年以下有期徒刑、拘役或 3 百元以下罰金。
中華民國刑法第346條
意圖為自己或第三人不法之所有，以恐嚇使人將本人或第三人之
物交付者，處6 月以上5 年以下有期徒刑，得併科1 千元以下罰
金。
以前項方法得財產上不法之利益，或使第三人得之者，亦同。
前二項之未遂犯罰之。
【附表一】：扣案之無殺傷力之德國製NICO廠信號彈發射器壹支
（含非子彈或爆裂物之專用小型信號彈陸顆）。
【附表二】：
┌──┬───────┬───────┬───────┬────┬────┬──────┐
│變更│行為時法（下稱│裁判時法（下稱│   比較理由   │比較依據│比較結果│    備註    │
│事項│舊法）之條文及│新法）之條文及│              │        │何者對行│            │
│    │內容          │內容          │              │        │為人有利│            │
├──┼───────┼───────┼───────┼────┼────┼──────┤
│累犯│【修正前刑法第│【刑法第47條】│              │        │        │            │
│部分│47條】        │              │              │        │        │            │
│    │              │              │              │        │        │            │
│    │受有期徒刑之執│受徒刑之執行完│1.舊法於徒刑執│刑法第2 │因本案再│            │
│    │行完畢，或受無│畢，或一部之執│  行完畢或一部│條第1 項│犯者為故│            │
│    │期徒刑或有期徒│行而赦免後，5 │  之執行而赦免│前段    │意犯罪，│            │
│    │刑一部之執行而│年以內故意再犯│  後，5 年內故│        │是以新法│            │
│    │赦免後，5年以 │有期徒刑以上之│  意或過失再犯│        │並未較有│            │
│    │內再犯有期徒刑│罪者，為累犯，│  有期徒刑以上│        │利，應逕│            │
│    │以上之罪者，為│加重本刑至二分│  之罪者，均為│        │適用修正│            │
│    │累犯，加重本刑│之一（第47第1 │  累犯；新法則│        │前行為時│            │
│    │至二分之一。  │項）。        │  僅於故意犯罪│        │之舊法。│            │
│    │              │              │  ，始構成累犯│        │        │            │
│    │              │              │  。          │        │        │            │
│    │              │              │2.然如再犯者係│        │        │            │
│    │              │              │  故意犯罪，新│        │        │            │
│    │              │              │  舊法規定並無│        │        │            │
│    │              │              │  何不同，是以│        │        │            │
│    │              │              │  新法並未較有│        │        │            │
│    │              │              │  利，應逕適用│        │        │            │
│    │              │              │  修正前行為時│        │        │            │
│    │              │              │  之舊法。    │        │        │            │
│    │              │              │              │        │        │            │
├──┼───────┼───────┼───────┼────┼────┼──────┤
│未遂│【修正前刑法第│【刑法第25條】│              │        │        │            │
│犯之│26條前段】    │              │              │        │        │            │
│變更│未遂犯之處罰，│已著手於犯罪行│刑法就一般未遂│僅涉及條│僅涉及條│            │
│    │得按既遂犯之刑│為之實行而不遂│犯之成立要件及│文條項調│文條項調│            │
│    │減輕之。      │者，為未遂犯。│處罰效果，原分│整，其成│整，其成│            │
│    │              │未遂犯之處罰，│定於刑法第25條│立要件及│立要件及│            │
│    │              │以有特別規定者│第1 項、第26條│處罰效果│處罰效果│            │
│    │              │為限，並得按既│前段，立法體例│則無變更│則無變更│            │
│    │              │遂犯之刑減輕之│不妥，修正將刑│。      │。      │            │
│    │              │。            │法第26條前段規│        │        │            │
│    │              │              │定，改列刑法第│        │        │            │
│    │              │              │25條第2 項後段│        │        │            │
│    │              │              │，僅涉及條文條│        │        │            │
│    │              │              │項調整，其成立│        │        │            │
│    │              │              │要件及處罰效果│        │        │            │
│    │              │              │則無變更。    │        │        │            │
│    │              │              │              │        │        │            │
│    │              │              │              │        │        │            │
│    │              │              │              │        │        │            │
│    │              │              │              │        │        │            │
│    │              │              │              │        │        │            │
│    │              │              │              │        │        │            │
│    │              │              │              │        │        │            │
│    │              │              │              │        │        │            │
│    │              │              │              │        │        │            │
├──┼───────┼───────┼───────┼────┼────┼──────┤
│罰金│【罰金罰鍰提高│【刑法施行法第│              │        │        │            │
│刑貨│標準條例第1 條│1 條之1 第1項 │              │        │        │            │
│幣單│前段、第5 條】│、第2 項】    │              │        │        │            │
│位之│              │              │              │        │        │            │
│變更│依法律應處罰金│中華民國94年1 │刑法之貨幣單位│刑法第2 │經按現行│            │
│    │、罰鍰者，就其│月7 日法修正施│由「元（指銀元│條第1 項│法規所定│            │
│    │原定數額得提高│行後，刑法分則│）」變更為「新│前段    │貨幣單位│            │
│    │為2 倍至10倍（│編所定罰金之貨│臺幣」，且刑法│        │折算新臺│            │
│    │刑法乃係定明10│幣單位為新臺幣│分則之罰金數額│        │幣條例第│            │
│    │倍）。第1 條所│。94年1 月7 日│，亦視該分則先│        │2 條之規│            │
│    │定得提高倍數之│刑法修正時，刑│前曾修正與否，│        │定折算後│            │
│    │規定，於本條例│法分則編未修正│而分別提高3 或│        │等值，是│            │
│    │修正後制定之法│之條文定有罰金│30倍。        │        │以新法並│            │
│    │律，不適用之；│者，自94年1 月│              │        │未較有利│            │
│    │本條例修正前公│7 日刑法修正施│              │        │，應逕適│            │
│    │布之法律，於本│行後，就其所定│              │        │用修正前│            │
│    │條例修正後修正│數額提高為30倍│              │        │行為時之│            │
│    │其罰金罰鍰數額│。但72年6 月26│              │        │舊法。  │            │
│    │或法律經全部修│日至94年1 月7 │              │        │        │            │
│    │正而其罰金罰鍰│日新增或修正之│              │        │        │            │
│    │數額未予變更者│條文，就其所定│              │        │        │            │
│    │，亦同。      │數額提高為3 倍│              │        │        │            │
│    │              │。            │              │        │        │            │
├──┼───────┼───────┼───────┼────┼────┼──────┤
│罰金│【修正前刑法第│【刑法第33條第│              │        │        │            │
│刑下│33條第5 款】  │5 款】        │              │        │        │            │
│限變│              │              │              │        │        │            │
│更  │罰金：（銀元）│罰金：新臺幣  │罰金刑之下限，│刑法第2 │舊法    │            │
│    │1 元以上。    │1,000 元以上，│由銀元10元（亦│條第1項 │        │            │
│    │              │以百元計算。  │經提高）即新臺│前段    │        │            │
│    │              │              │幣30元，提高為│        │        │            │
│    │              │              │新臺幣1,000元 │        │        │            │
│    │              │              │。            │        │        │            │
├──┼───────┼───────┼───────┼────┼────┼──────┤
│易科│【修正前刑法第│【刑法第41條第│              │        │        │            │
│罰金│41條第1 項前段│1項前段】     │              │        │        │            │
│折算│、修正前罰金罰│              │              │        │        │            │
│標準│鍰提高標準條例│              │              │        │        │            │
│變更│第2 條】      │              │              │        │        │            │
│    │              │              │              │        │        │            │
│    │犯最重本刑為5 │犯最重本刑為5 │易科罰金折算標│刑法第2 │舊法    │            │
│    │年以下有期徒刑│年以下有期徒刑│準由銀元300 元│條第1項 │        │            │
│    │以下之刑之罪，│以下之刑之罪，│即新臺幣900 元│前段    │        │            │
│    │而受6 個月以下│而受6 個月以下│，提高為以新臺│        │        │            │
│    │有期徒刑或拘役│有期徒刑或拘役│幣1,000 元、2,│        │        │            │
│    │之宣告…得以（│之宣告者，得以│000 元或3,000 │        │        │            │
│    │銀元）1 元以上│新臺幣1,000 元│元折算1日。   │        │        │            │
│    │（銀元）3 元以│、2,000 元或  │              │        │        │            │
│    │下折算日，易科│3,000 元折算1 │              │        │        │            │
│    │罰金。依刑法第│日，易科罰金。│              │        │        │            │
│    │41條易科罰金…│              │              │        │        │            │
│    │就其原定數額提│              │              │        │        │            │
│    │高為100 倍折算│              │              │        │        │            │
│    │1 日；法律所定│              │              │        │        │            │
│    │罰金數額未依本│              │              │        │        │            │
│    │條例提高倍數，│              │              │        │        │            │
│    │或其處罰法條無│              │              │        │        │            │
│    │罰金刑之規定者│              │              │        │        │            │
│    │，亦同。      │              │              │        │        │            │
├──┼───────┼───────┼───────┼────┼────┼──────┤
│定應│【修正前刑法第│【刑法第51條第│              │        │        │            │
│執行│51條第5 款】  │5款 】        │              │        │        │            │
│刑  │              │              │              │        │        │            │
│    │宣告多數有期徒│宣告多數有期徒│新法為兼顧數罪│刑法第2 │舊法    │            │
│    │刑者，於各刑中│刑者，於各刑中│併罰及單純數罪│條第1項 │        │            │
│    │之最長期以上，│之最長期以上，│之區別，及刑罰│前段    │        │            │
│    │各刑合併之刑期│各刑合併之刑期│衡平原則，乃對│        │        │            │
│    │以下，定其刑期│以下，定其刑期│於有期徒刑合併│        │        │            │
│    │。但不得逾20年│。但不得逾30年│定應執行刑之上│        │        │            │
│    │。            │。            │限予以提高至30│        │        │            │
│    │              │              │年，與舊法上限│        │        │            │
│    │              │              │20年相比較，被│        │        │            │
│    │              │              │告行為後之新法│        │        │            │
│    │              │              │顯不利於被告，│        │        │            │
│    │              │              │自應適用行為時│        │        │            │
│    │              │              │之舊法。      │        │        │            ││    │              │              │。            │        │        │            │
│    │              │              │              │        │        │            ││    │              │              │              │        │        │            │
├──┴───┬───┼───────┴───────┴────┴────┴──────┤
│整體比較結果│  舊法│1.因本案再犯者為故意犯罪，是以修正刑法第47條之規定並未較有利，應│
│            │      │  逕適用修正前行為時之舊法。                                    │
│            │      │2.罰金刑貨幣單位之變更部分，按現行法規所定貨幣單位折算新臺幣條例│
│            │      │  第2 條之規定折算後等值，是以新法並未較有利，應依刑法第2 條第1 │
│            │      │  項前段逕行適用修正前行為時之舊法。                            │
│            │      │3.刑法第33條第5 款罰金刑之下限部分，由銀元10元（亦經提高）即新臺│
│            │      │  幣30元，提高為新臺幣1,000 元，應刑法第2 條第1 項前段適用修正前│
│            │      │  行為時之舊法。                                                │
│            │      │4.被告行為後之法律已有變更，經綜合比較結果，適用舊法應對被告並無│
│            │      │  不利，是應依刑法第2 條第1 項前段規定，並基於一體適用原則，均適│
│            │      │  用舊法。另從刑附屬於主刑，依主刑所適用之法律即適用修正前刑法第│
│            │      │  38條第1 項第2 款。                                            │
└──────┴───┴────────────────────────────────┘


司法院資訊處製作；財團法人民間司法改革基金會備份。
